【裁判字號】    89,易,2238
【裁判日期】    900306
【裁判案由】    誣告
【裁判全文】
臺灣臺北地方法院刑事判決                        八十九年度易字第二二三八號
    公  訴  人  臺灣臺北地方法院檢察署檢察官
    被      告  甲○○
    選任辯護人  林峻立
                許睿元律師
右列被告因誣告案件，經檢察官聲請以簡易判決處刑（八十九年度偵字第一四八八四
號），本院認不宜以簡易判決處刑，改依通常程序審理，判決如左：
    主  文
甲○○未指定犯人，而向該管公務員誣告犯罪，處罰金參仟元，如易服勞役，以參佰
元折算壹日。
    事  實
一、甲○○明知其所有之車牌號碼ＱＥＺ－六六八號輕機車連同車牌，已於民國八十
    五年間，借予日本國友人伴治生使用，嗣並經伴治生出售予林邦彥（另案經檢察
    官不起訴處分），車牌仍在林邦彥持有中，車牌並未失竊，竟因林邦彥未繳納違
    反道路交通管理事件罰單等費用，而於八十八年一月二十八日，向台北市政府警
    察局大安分局敦化南路派出所誣報ＱＥＺ－六六八號輕機車車牌（聲請簡易判決
    處刑書此部分記載不詳，茲予以補充）失竊，請求偵辦竊盜罪嫌及追查上開ＱＥ
    Ｚ－六六八號輕機車車牌去處，未指定犯人而向該管公務員誣告他人犯罪；後因
    林邦彥於八十八年二月八日下午八時三十分許駕駛掛有車牌號碼ＱＥＺ－六六八
    號車牌之輕機車，行經台北縣板橋市板橋火車站前，為警誤為竊盜罪嫌臨檢，而
    循線查獲甲○○未指定犯人誣告之事。
二、案經台灣省鐵路警察局第一警務段報請台灣板橋地方法院檢察署呈由台灣高等法
    院檢察署核轉台灣台北地方法院檢察署檢察官聲請簡易判決處刑，本院認為不宜
    以簡易判決處刑，改依通常訴訟程序審理。
    理  由
一、訊據被告甲○○固自承於上開時地至台北市政府警察局大安分局敦化南路派出所
    報案指稱ＱＥＺ－六六八號輕機車車牌失竊一事，並有車輛竊盜、車牌失竊資料
    個別查詢報表及台北市政府警察局大安分局車牌遺失電腦輸入單影本在卷可稽，
    被告此部分之自白有補強證據可佐，自堪信為真正。惟被告辯稱：伊早於八十四
    、八十五年間將其所有車牌號碼ＱＥＺ－六六八之光陽輕型機車交由友人伴治生
    使用。而其後雖據伴治生告知其已將該機車賣給非同公司而曾在同一工地共事之
    林邦彥，惟被告基於該機車為舊式輕型機車，故未向伴治生詢問詳情。但其間不
    但林邦彥從未與被告聯絡辦理該機車過戶事宜，甚且被告曾收到台北縣警察局舉
    發違反道路交通管理事件通知單，載明違規情事；又收到機車強制汽車責任保險
    繳款單，須繳納新台幣(下同)一千三百八十九元，而被告因聯絡不到伴治生及林
    邦彥，且為避免有人使用該機車從事犯罪行為，或其他可能損及被告權益之行為
    ，始於八十八年一月二十八日申報遺失，實無誣告故意云云。
二、經查：被告甲○○於八十八年二月十二日本案警訊時供述稱：「( 問：可否知道
    是何人在騎用？ )：：是個叫阿彥的人在使用，」「( 問：曾經聯絡到本人？ )
    第一次聯絡到本人，並應其要求將違規告發單寄給他。」( 參台灣板橋地方法院
    檢察署八十八年度偵字第四二九一號卷第二十七頁背面 )；又被告甲○○於八十
    八年三月四日偵查時述稱：「( 問：伴治生在八十五年間將機車賣給林邦彥你知
    道嗎？ )有轉讓給林邦彥使用，是伴治生告訴我。」( 參台灣板橋地方法院檢察
    署八十八年度偵字第四二九一號卷第二十頁背面 )，是被告既已知悉其所有之Ｑ
    ＥＺ－六六八號輕機車連同車牌均已轉讓給林邦彥使用，且被告亦業已聯絡到林
    邦彥，而林邦彥既表示可將違規告發單寄給伊，並未表示該輕機車或車牌並未在
    其使用支配狀態下，被告即應已明知該輕機車連同車牌均未失竊；又本院依職權
    函台北市政府警察局大安分局查被告於八十八年一月二十八日之報案紀錄，台北
    市政府警察局大安分局函稱本案被告於八十八年一月二十八日十五時至該分局之
    敦化南路派出所僅報其所有之ＱＥＺ－六六八號輕機車車牌遺失( 參本院卷附北
    市警安分刑字第八九六四五三八一００號函 )，而根據該函所附之台北市政府警
    察局大安分局車牌遺失電腦輸入單影本，被告亦確僅報其所有之ＱＥＺ－六六八
    號輕機車車牌遺失，並未一併請求車輛協尋；然依人之常情推論，如果被告認為
    其所有之ＱＥＺ－六六八號輕機車車牌果真失竊，當會認為是車輛本身連同車牌
    一起失竊，斷無僅推論車牌失竊，而僅報其所有之ＱＥＺ－六六八號輕機車車牌
    遺失之理，顯見被告真意是認為該ＱＥＺ－六六八號輕機車車牌是在林邦彥持有
    中，只是林邦彥不但未與被告聯絡辦理該機車過戶事宜，甚且被告收到台北縣警
    察局舉發違反道路交通管理事件通知單後林邦彥亦未繳交罰款，其後被告又收到
    機車強制汽車責任保險繳款單，須繳納強制責任保險費，被告因聯絡不到伴治生
    及林邦彥，為便於辦理註銷車牌，遂於八十八年一月二十八日謊報車牌遺失，請
    警方代為找尋，惟既然被告明知車牌仍在林邦彥持有中，並未失竊，卻謊報被竊
    ，其顯有誣告犯意甚明，是被告所辯不足採信，罪證明確，被告犯行堪以認定。
三、核被告所為，係犯刑法第一百七十一條第一項之未指定犯人誣告罪。爰審酌被告
    前無犯罪前科紀錄，此次因一時失慮，為求註銷登記其名下之車牌以免相關費用
    損失增加而生犯意致罹刑章，及其未指定犯人誣告，使刑事訴追機關因此發動偵
    查，浪費刑事訴訟資源，到案後未坦承犯行等情狀，量處如主文所示之刑，並諭
    知易服勞役之折算標準。
據上論斷，應依刑事訴訟法第四百五十二條、第二百九十九條第一項前段，刑法第一
百七十一條第一項、第四十二條第二項，罰金罰鍰提高標準條例第一條前段、第二條
，判決如主文。
本案經檢察官林美玲到庭執行職務
中      華      民      國     九十     年      三      月      六      日
                                      臺灣臺北地方法院刑事第二庭
                                          法  官    張   宇    樞
右正本證明與原本無異。
如不服本判決，應於判決送達後十日內，向本院提出上訴狀。
                                          書  記  官   楊    麗    娟
中      華      民      國     九十     年      三      月      六      日
附錄本案論罪科刑法條全文：
刑法第一百七十一條
未指定犯人，而向該管公務員誣告犯罪者，處一年以下有期徒刑、拘役或三百元以下
罰金。
未指定犯人，而為造、變造犯罪證據或使用偽造、變造之犯罪證據，致開始刑事訴訟
程序者亦同。


司法院資訊處製作；財團法人民間司法改革基金會備份。
